【裁判字號】    96,易,3000
【裁判日期】    970109
【裁判案由】    贓物
【裁判全文】
臺灣高雄地方法院刑事判決              96年度易字第3000號
公  訴  人  臺灣高雄地方法院檢察署檢察官
被      告  乙○○
選任辯護人  江順雄律師
            黃建雄律師
            黃進祥律師
上列被告因贓物案件，經檢察官提起公訴（96年度偵字第15512
號），本院判決如下：
    主  文
乙○○犯故買贓物罪，處有期徒刑肆月，減為有期徒刑貳月，如
易科罰金，以銀元參佰元即新臺幣玖佰元折算壹日。緩刑貳年，
緩刑期間付保護管束，並應向臺灣高雄地方法院檢察署檢察官指
定之公益團體、地方自治團體或社區提供伍拾小時之義務勞務。
    事  實
一、乙○○明知真實姓名、年籍不詳之成年男子所持有NOKIA 牌
    、型號N70 、序號：000000000000000 號之行動電話1 支（
    為丙○○所有，於民國95年5 月31日15時許，在高雄市○○
    區○○路99號騎樓失竊），係來路不明之贓物，竟仍基於即
    使為贓物亦不違反其本意之不確定故意，於95年6 月間某日
    （6 月21日前）中午12時左右，在高雄市○○○路麥當勞1
    樓側門前，以新台幣（下同）8000元之價格予以買受，旋於
    95 年6月21日以網路拍賣之方式以8400元出售予不知情之甲
    ○○，再由甲○○以網路拍賣之方式，出售予不知情之黃運
    天。嗣經警調閱該手機序號通聯記錄而循線查獲。
二、案經高雄市政府警察局鹽埕分局移請臺灣高雄地方法院檢察
    署檢察官偵查起訴。
    理  由
壹、證據能力方面：
    按被告以外之人於審判外之陳述雖不符刑事訴訟法第159 條
    之1 至之4 等4 條之規定，而經當事人於審判程序同意作為
    證據，法院審酌該言詞陳述或書面陳述作成時之情況，認為
    適當者，亦得為證據，刑事訴訟法法第159 條之5 第1 項定
    有明文。本件證人丙○○、黃運天均曾於警詢中為陳述，性
    質雖屬傳聞證據，惟其等未再於法院審理中為陳述，且查無
    符合同法第159 條之1 至之4 等前4 條之情形，其等所為之
    上開警詢筆錄內容，業經當事人於本院準備及審判程序同意
    作為證據（本院卷第24至25、48至49），本院審酌上開筆錄
    作成時，亦無不當取供之情形，認為以之作為本案之證據亦
    屬適當，依上開規定，其等於警詢中之證言應具有證據能力
    ，容先敘明。
貳、實體方面：
一、訊據被告乙○○針對上情，業於本院審判時坦承不諱（本院
    卷第56頁），核與告訴人即被害人丙○○於警詢及偵訊中（
    警卷第6 至7 頁、偵卷第5 頁）、證人黃運天於警詢中（警
    卷第7 至8 頁）、甲○○於警詢、偵訊及本院具結證述（警
    卷第14至15頁、偵卷第5 頁、本院卷第44至48頁）及丁○○
    於偵訊及本院之具結證述（偵卷第8 頁、本院卷第39至44頁
    ）內容大致相符，並有通聯調閱查詢單5 紙（警卷第4 至5
    、9 至10、16頁）、奇摩拍賣資料2 紙（警卷第12至13頁）
    、轉帳資料1 紙（警卷第18頁）、存摺影本1 紙（警卷第19
    頁）附卷可稽，足證上開行動電話確係被害人丙○○遭竊之
    贓物，而被告向年籍、姓名不詳之成年男子購得上開行動電
    話後不久，旋以8400元轉售給證人甲○○，再由王女以上開
    行動電話與證人黃運天以SONY ERICSSON 牌，型號Z8001 之
    行動電話1 支加4000元達成交易。另被告既自承在本案發生
    前，與年籍、姓名均不詳之成年男子並不認識，亦無該男子
    之手機號碼及連絡方式，且該男子亦無提出上開行動電話之
    來源證明文件，又當時該款行動電話之二手價格約在8000元
    至11000 元左右（本院卷第52、55頁），而仍以最低之8000
    元予以故買，則其對於該行動電話應為來源不明之贓物應有
    所認識。是被告上揭自白，應認與事實相符，而得作為認定
    被告犯罪之證據。本件事證明確，被告犯行堪以認定，應依
    法論科。
二、按行為後法律有變更者，適用行為時之法律。但行為後之法
    律有利於行為人者，適用最有利於行為人之法律，刑法第2
    條第1 項定有明文。又比較時應就罪刑有關之共犯、未遂犯
    、想像競合犯、牽連犯、連續犯、結合犯，以及累犯加重、
    自首減輕暨其他法定加減（如身分加減）與加減例等一切規
    定，綜其全部罪刑之結果而為比較（最高法院95年第8 次刑
    事庭會議決議參照）。查被告行為後，與本案有關之刑法第
    33條第5 款罰金刑、第41條第1 項易科罰金之標準、第74條
    緩刑等規定，業於94年2 月2 日修正公布，自95年7 月1日
    起施行。茲就比較情形分述如下：
  (一)本件被告所犯刑法第349 條第2 項故買贓物罪之法定刑有罰
    金刑之規定，而依被告行為時之刑法第33條第5 款規定，罰
    金刑為銀元1 元（即新臺幣3 元）以上；但被告行為後之現
    行刑法第33條第5 款係規定罰金刑為新臺幣1000元以上，以
    百元計算之，經比較修正前、後關於科處罰金刑之最低刑度
    規定，自應以被告行為時之刑法較有利於被告。
  (二)刑法第41條第1 項前段關於易科罰金之規定，新法修正為「
    犯最重本刑為5 年以下有期徒刑以下之刑之罪，而受6 個月
    以下有期徒刑或拘役之宣告者，得以新臺幣1000元、2000元
    或3000元折算一日，易科罰金」，惟依被告行為時之刑法第
    41條第1 項前段：「犯最重本刑為5 年以下有期徒刑以下之
    刑之罪，而受6 個月以下有期徒刑或拘役之宣告，因身體、
    教育、職業、家庭之關係或其他正當事由，執行顯有困難者
    ，得以1 元以上3 元以下折算一日，易科罰金」及罰金罰鍰
    提高標準條例第2 條關於「依刑法第41條易科罰金者，均就
    其原定數額提高為100 倍折算一日；法律所定罰金數額未依
    本條例提高倍數，或其處罰法條無罰金刑之規定者，亦同」
    等規定，易科罰金之折算標準最高為銀元300 元，最低為銀
    元100 元，換算為新臺幣後，最高額為新臺幣900 元，最低
    額為新臺幣300 元。比較修正前、後關於易科罰金折算標準
    之刑罰法律，以修正前之規定即修正前刑法第41條第1 項前
    段及廢止前罰金罰鍰提高標準條例第2 條規定，對被告較為
    有利。
  (三)綜其全部罪刑之比較結果，本件情形，顯以被告行為時即修
    正前之規定較有利於被告，揆諸上揭說明，應適用修正前之
    規定論處。又刑法第74條有關緩刑之規定，業於94年1 月7
    日修正公布，並於95年7 月1 日施行。惟犯罪在新法施行前
    ，新法施行後，緩刑之宣告，應適用新法第74條之規定，有
    最高法院95年度第8 次刑庭會議決議可資參照，是本件有關
    緩刑之宣告，自應直接適用修正後之刑法第74條之規定，附
    此敘明。
三、按贓物罪之成立雖以故意為要件，但對於故意之認定，除了
    直接故意外，亦包括間接故意，因此對贓物有不確定之認識
    而仍故買之者，亦應成立故買贓物罪。核被告所為，係犯刑
    法第349 條第2 項之故買贓物罪。爰審酌被告對於上開行動
    電話為來源不明之贓物有所認識，而仍故買、使用進而轉賣
    之，除助長他人不法財產犯罪外，並增加偵查犯罪追查贓物
    之困難，行為實屬不該，惟念其犯後在本院審理時已坦承犯
    行，案發當時擔任實習教師且並無前科紀錄，素行尚佳，有
    臺灣高等法院被告前案紀錄表在卷，犯罪手段暨其犯罪動機
    、目的、被告生活狀況等一切情節，量處如主文所示之刑。
    又本件犯罪時間係在96年4 月24日之前，符合中華民國96年
    罪犯減刑條例之減刑條件，並依該條例第2 條第1 項第3 款
    之規定，減其刑期2 分之1 ，併審酌被告經濟狀況，諭知易
    科罰金之折算標準。
四、末查被告大學畢業，案發時擔任實習教師職務，僅因一時貪
    小便宜，致觸犯本件犯行，然其犯後已坦承犯行，業有悔意
    ，又前未曾犯罪受有期徒刑以上刑之宣告，亦有上開前案紀
    錄表在卷可稽，信其經此刑之宣告後，應知所警惕，而無再
    犯之虞，本院因認暫不執行其刑為當，爰依刑法第74條第1
    項第1 款之規定，併予宣告緩刑2 年，以啟自新，並依刑法
    第74條第2 項第5 款之規定，命其應向指定之公益團體、地
    方自治團體或社區提供50小時之義務勞務。至其應如何執行
    ，宜由檢察官考量被告所犯罪名，並參酌其性別、家庭、身
    分、職業、經歷、特殊專長、體能狀況及素行紀錄與參加意
    願等個人因素，再依義務勞務執行機關（構）之地域、特性
    及勞務內容等為適當之安排，併此敘明。又因本院對被告為
    刑法74條第2 項第5 款提供義務勞務之宣告，是併依刑法第
    93條第1 項第2 款之規定，諭知於緩刑期間付保護管束。
據上論斷，應依刑事訴訟法第299 條第1 項前段、刑法第349 條
第2 項、刑法第2 條第1 項前段、第74條第1 項第1 款、第2 項
第5 款、第93條第1 項第2 款，修正前刑法第41條第1 項前段，
，廢止前罰金罰鍰提高標準條例第2 條，中華民國96年罪犯減刑
條例第2 條第1 項第3 款、第7 條，判決如主文。
本案經檢察官陳俊秀到庭執行職務。
中    華    民    國    97    年      1    月    9    日
                  刑事第八庭  審判長  法  官  李璧君
                                      法  官  陳振嘉
                                      法  官  曾仁勇
以上正本證明與原本無異。
如不服本判決應於收受本判決後10日內向本院提出上訴書狀，並
應敘述具體理由，如未敘述上訴理由者，應於上訴期間屆滿後20
日內補提理由書狀於本院（均須按他造當事人之人數附繕本）「
切勿逕送上級法院」。
中    華    民    國    97    年       1    月    9    日
                                      書記官  王治華
附錄本案論罪科刑法條全文：
中華民國刑法第349條
收受贓物者，處 3 年以下有期徒刑、拘役或 5 百元以下罰金。
搬運、寄藏、故買贓物或為牙保者，處 5 年以下有期徒刑、拘役
或科或併科 1 千元以下罰金。
因贓物變得之財物，以贓物論


司法院資訊處製作；財團法人民間司法改革基金會備份。
